臺灣高等法院刑事判決　　　　　　　　　　　　　九十一年度上訴字第一六九號
　　即　自訴人
　　被　　　告　乙　○
右上訴人因被告因瀆職等案件，不服臺灣臺北地方法院九十年度自字第九三二號，中
華民國九十一年三月二十二日第一審判決，提起上訴，本院判決如左：
    主  文
上訴駁回。
    理  由
一、上訴意旨略以：「(一)、上訴人因被告乙○在外交部長任內，利用職務之便，無中
    生有，偽造公文書，使上訴人含冤莫白，依法提出自訴，不料被台北地方法院，
    不查重要事實，而被自訴不受理駁回。上訴人依照刑事訴訟法第四百二十二條、
    第四百二十條等條文規定，依法提起上訴。(二)、查上訴人名字是甲○，而在戶籍
    上登記是甲○。由民國三十八年記載迄今都是甲○。並無舒家棟的名字記載。被
    告乙○指甲○是舒家棟，請被告乙○提出舒家棟的戶籍資料來。如果沒有舒家棟
    的戶籍資料，乙○應負偽造公文書之罪刑」等語。
二、按駁回自訴之裁定已確定者，非有刑事訴訟法第二百六十條各款情形之一，不得
    對於同一案件再行自訴；又不得提起自訴而提起者，應諭知不受理判決。且不受
    理之判決，得不經言詞辯論為之，此項規定於自訴程序亦準用之，刑事訴訟法第
    三百二十六條第四項、第三百三十四條、第三百四十三條及第三百零七條分別定
    有明文。
三、本件自訴意旨略以：「(一)、自訴人原是香港永久合法居民，逃難到台灣。以：甲
    ○姓名之身份申報戶藉，定居台北，因故於民國五十四年向入出境管理局依法申
    請返回香港。自訴人回香港之後，進入香港金山輪船公司工作。奉公司之命，派
    往越南共和國西貢市成立分公司。不知何故，於民國五十七年十一月五日晨七時
    三十分台灣政府外交部，派四名便衣特務去越南西貢市○○○街Ｂ三三三號居所
    ，將自訴人非法綁架，用「中華航空公司」專機偷運台灣、以匪諜罪名，囚禁台
    灣警備總司令部一０八三天。民國六十年十月二十五日不起訴、不裁判、不給判
    決書、不給裁判書，而以口頭叫自訴人走路到迄今。(二)、查：因自訴人含冤莫白
    ，曾多次向外交部及有關單位陳情要求還我清白，不料國民黨政府拒絕答覆，自
訴人為了含冤迫不得已。自訴人於民國八十一年向外交部：乙○陳情，不料：乙
    ○，為了煙滅事實真相：乙○捏造說詞，利用執掌政府公文書之便。民國八十一
    年六月三十日以外（八一）亞太二字第八一三一七一四八號公函，第二頁指自訴
    人誣陷自訴人在外國領土之上，招搖、撞騙，又指自訴人因護照到期至我駐越南
    大使館申請護照延期時，適越南政府因台端涉及詐騙案通知將台端遣離出境，故
    由我駐越南大使館遣回台灣等偽造、捏造謊話，誣陷我三十三年，我已八十二歲
    ，快進棺材，希望法官大人，還我清白。(三)、自訴人提出以下證據，請求依法查
    明真相。還我公道。1.查：自訴人沒有使用中華民國護照，沒有去台灣大使館申
    請護照延期，是外交部特務，持手槍強行闖入我西貢住所將我綁架。2.我台灣戶
    藉是：甲○。我在民國五十七年十一月五日並沒有持：舒家棟姓名護照去台灣大
    使館申請護照延期。如果我有使用：舒家棟姓名護照。請提出我申請護照的檔案
    來。3.查：民國八十一年六月三十日外交部外（八一）亞太二字第八一三一七一
    四八號公函說明我因持：舒家棟姓名護照去大使館。查：民國九十年九月六日外
    （九十）領（一）字第九００一０一五二五０號指：舒家棟的護照資料，在國七
    十四年已銷毀，既然自訴人的資料在民國七十四年已經銷毀。何以外交部前部長
    ：乙○在民國八十一年六月三十日的資料，從何而來，請求查明真相。4.查：在
    中華民國戶政上，只有：甲○。並無：舒家棟的戶藉，請提出：舒家棟申請中華
    民國護照的資料，否則就是外交部前部長：乙○及現任：外交部長：田弘茂應負
    法律責任。(四)、查自訴人已於民國九十年十月八日寫一封依法存證信函給：外交
    部：田弘茂迄未回函，即可證明外交部偽造公文書的事實證明證據，特懇法官大
    人為民申冤，伸張正義，維護公理，不勝銘感五中。附：外亞太二字00000
    000－0000000000號公文書、及存證信函收據。」等語。自訴人甲
    ○自訴被告乙○涉犯刑法第二百十一條之偽造公文書罪嫌，無非係以被告擔任外
    交部部長期間，明知自訴人並未以舒家棟名義向外交部聲請護照至外國使用，竟
    仍於八十一年六月三十日之公文中為上開不實之記載，並有其提出之外交部八十
    一年六月三十日外（八一）亞太二字第八一三一七一四八號函影本為其主要論據
    。
四、惟查：自訴人就被告涉犯右揭同一事實犯行部分，業已於九十年五月四日經臺灣
    臺北地方法院以八十九年度自字第五一五號裁定駁回其自訴。且經依職權調閱該
    案卷宗後，查知自訴人於收受前開刑事裁定後，僅於九十年五月十五日以「申請
    狀」具狀略謂：「一、陳情人（即本件自訴人）因無錢請律師，無法閱卷。但因
    陳情人閱讀台北地方法院八九年度自字第五一五號刑事裁定書。二、查：該刑事
    裁定書，並無：政府指證陳情人之違法事實內容，亦無證據說明。該刑事裁定書
    ，只有公文文號，沒有公文指訴內容，不能依證認定。三、陳情人無錢請律師閱
    卷，陳情人迫不得已，懇請鈞座俯恤同情，恩准將『案卷』之卷內，有關本案資
    料影印陳情人以作本案之真相查明」等語（見臺灣臺北地方法院八十九年度自字
    第五一五號卷第二七四頁）。細譯其意，應僅指前開刑事裁定並未將所涉相關公
    文「內容」全數登載於刑事裁定中，因而申請閱卷，並未對該裁定聲明不服，且
    自訴人於同日亦另以「上訴狀」對於台北地方法院「判決」聲明不服，有上訴狀
    附於本院九十年度上訴字第一八四四號刑事卷宗可稽，其既僅對於同一案號之判
    決部分提起上訴，並就裁定部分僅申請閱卷，益徵其並未對前開裁定提起抗告。
    此外，復查無自訴人於法定抗告期間對前開刑事裁定提起抗告之證據，該裁定即
    因逾越抗告期間而告確定。是故，原判決理由欄略謂：「自訴人就被告涉犯右揭
    同一事實犯行部分，業已於九十年五月四日經本院以八十九年度自字第五一五號
    自訴駁回，並經高等法院以九十年度上訴字第一八四四號駁回確定在案」等語，
    與事實容有出入。然臺灣臺北地方法院八十九年度自字第五一五號刑事裁定既已
    確定在案，揆諸前揭之說明，自訴人即不得就同一案件再行自訴。況前開刑事裁
    定縱使尚未確定，自訴人前既已就同一被告之同一犯罪事實提起自訴，自不得就
    同一案件在同一法院重行提起自訴，依據刑事訴訟法第三百四十三條準用第三百
    零三條第二款之規定，亦應諭知自訴不受理。
五、從而，原審認自訴人不得就同一案件再行自訴，並依刑事訴訟法第三百三十四條
    、第三百四十三條、第三百零七條之規定，不經言詞辯論，諭知不受理，經核原
    判決認事用法並無不合，上訴人即自訴人上訴意旨仍執前詞，指摘原判決不當為
    無理由應予駁回，並不經言詞辯論為之。
據上論斷，應依刑事訴訟法第三百六十八條、第三百七十二條，判決如主文。
中    華    民    國      九十一  年      六        月   四         日
                            臺灣高等法院刑事第七庭
                                審判長法  官    吳  啟  民
                                      法  官    林  瑞  斌
                                      法  官    施  俊  堯
右正本證明與原本無異。
如不服本判決應於收受送達後十日內向本院提出上訴書狀，其未敘述上訴之理由者並
得於提起上訴後十日內向本院補提理由書（均須按他造當事人之人數附繕本）。
                                      書記官    陳  彥  蕖
中    華    民    國      九十一  年      六        月       六         日
